【裁判字號】    92,台上,3712
【裁判日期】    920709
【裁判案由】    常業重利
【裁判全文】
最高法院刑事判決                              九十二年度台上字第三七一二號
    上  訴  人  甲○○原名吳.
                乙○○
右上訴人等因常業重利案件，不服台灣高等法院台中分院中華民國九十年二月十四日
第二審判決（八十九年度上訴字第一四七四號，起訴案號：台灣台中地方法院檢察署
八十七年度偵字第二一四一五號），提起上訴，本院判決如左：
    主  文
原判決關於甲○○部分撤銷。
右開撤銷部分公訴不受理。
其他上訴駁回。
    理  由
一 撤銷改判（即甲○○）部分
按被告死亡者，應諭知不受理之判決，刑事訴訟法第三百零三條第五款定有明文。又
被告在第二審法院判決後上訴第三審法院中死亡者，依同法第三百九十四條第一項但
書、第三百九十三條第五款、第三百九十八條第三款、第三百八十七條規定，第三審
之審判亦有上開條款之適用，且為第三審得依職權調查之事項。本件上訴人即被告甲
○○（原名吳連昌）因常業重利案件，不服原審論處其以犯重利罪為常業罪刑之判決
，於民國九十年三月五日具狀提起上訴後，已於九十一年六月十八日死亡，有台中市
東區戶政事務所九十二年六月二十三日函送本院之戶籍謄本可稽，依首開說明，自應
由本院將原判決關於該上訴人部分撤銷，另為不受理之諭知。
二上訴駁回（即乙○○）部分
按刑事訴訟法第三百七十七條規定：上訴於第三審法院，非以判決違背法令為理由，
不得為之。是提起第三審上訴，應以原判決違背法令為理由，係屬法定要件，如果上
訴意旨並未依據卷內資料具體指摘原判決有何違法，自應認其上訴為違背法律上之程
式，予以駁回。本件原判決維持第一審論上訴人乙○○以共同以乘他人急迫貸以金錢
，而取得與原本顯不相當之重利為常業罪，處有期徒刑壹年捌月部分之判決，駁回上
訴人乙○○此部分之第二審上訴，已詳述其所憑之證據及論斷之理由。從形式上觀察
，原判決此部分尚無違法情形存在。上訴人乙○○上訴意旨對於原判決究竟有何違背
法令之處，並未具體指明，僅略稱：伊已知錯，且私下亦與被害人和解，請求宣告緩
刑等語。惟按請求宣告緩刑，既不涉原判決違背法令之問題，自不得據為第三審上訴
之適法理由。其上訴違背法律上之程式，應予駁回。
據上論結，應依刑事訴訟法第三百九十七條、第三百九十八條第三款、第三百八十七
條、第三百零三條第五款、第三百九十五條前段，判決如主文。
中      華      民      國    九十二    年      七      月      九      日
                              最高法院刑事第十庭
                                  審判長法官  林  增  福
                                        法官  邵  燕  玲
                                        法官  吳  昆  仁
                                        法官  陳  世  雄
                                        法官  惠  光  霞
      右正本證明與原本無異
                                              書  記  官
中      華      民      國    九十二    年      七      月     十一     日


司法院資訊處製作；財團法人民間司法改革基金會備份。
